臺灣高雄地方法院刑事判決　　　　　　　　　　　　九十三年度訴字第一四六號
　　公　訴　人　臺灣高雄地方法院檢察署檢察官
　　被　　　告　辛○○
　　指定辯護人　本院公設辯護人　丁○○
右列被告因搶奪等案件，經檢察官提起公訴（九十三年度偵字第五七二四號），本院
判決如左：
    主  文
辛○○連續意圖為自己不法之所有，而搶奪他人之動產，處有期徒刑壹年陸月。
    事  實
一、辛○○基於意圖為自己不法所有之概括犯意，先於(1)民國九十三年二月十八日下
    午六時三十分許，騎乘不詳車號之深色重型機車，在高雄縣林園鄉○○○路一五
    六號前，見己○○○一人獨自在路上行走，遂乘己○○○不注意之際，騎乘機車
    自後方搶奪己○○○所有夾於左側腋下之皮包一只（內有新臺幣【下同】七萬二
    千元、高雄企銀存摺兩本、印章四顆及摩托羅拉牌３６８８Ｘ型行動電話一隻等
    物），得手後隨即駕車加速逃逸；(2)復承前搶奪之概括犯意，於同年三月十一日
    下午五時三十分許，騎乘不知情之友人黃政智所租借用之車牌號碼ＺＤＦ─三九
    九號輕機車，在高雄縣林園鄉○○○路與港埔三路口處，趁行人乙○○不備之際
    騎乘該機車由後搶奪乙○○所持有之手提袋一只（內有現金五百元、ＢｅｎＱ牌
    行動電話一隻及書本等物），並於搶拉手提袋之時致乙○○摔倒，乙○○因此受
    有頭部外傷併腦挫傷、水腫顱內出血等傷害，得手後辛○○旋即騎乘前開機車沿
    港埔三路往椰樹南巷方向逃逸，途中並將搶得手提袋、書本等物隨意丟棄，現金
    五百元、ＢｅｎＱ牌行動電話一隻則交給不知情之黃政智，嗣因駕車經過之黃瑞
    彬目擊並記錄辛○○前開機車車牌號碼，始為警循線查獲。
二、案經己○○○及乙○○之母溫美珠訴由高雄縣政府警察局林園分局報請台灣高雄
    地方法院檢察署檢察官偵查起訴。
    理  由
一、訊據被告辛○○固不否認於前揭時、地搶奪被害人乙○○，並致乙○○受有前開
    傷害之犯行，惟矢口否認有於九十三年二月十八日搶奪己○○○之事實，辯稱：
    伊因為車禍腦部有受過傷，平常大部分時間都被伊母親反鎖在家裡房間內，二月
    十八日當天也是如此，伊當天沒有騎機車出門云云。經查：
  （一）右揭事實(1)所示之犯行，業據被害人己○○○於警、偵訊及本院審理中到
          庭證稱：當時伊從菜市場往超商方向徒步前進，將皮包夾在左側腋下，忽
          然有人從後方拉扯伊皮包三次，伊以為是朋友開玩笑，轉頭看時皮包就被
          搶犯搶走，搶犯沒有帶安全帽及口罩，騎墨綠色機車，伊當時有看清楚搶
          犯左側面，是一名年約三十歲之女子，身材瘦小、直髮及背，頭髮染金紅
          色且左耳戴有搖擺式的耳環等語明確（見警卷第十三、十五頁，偵卷第十
          六頁，本院卷第一０九、一一０頁九十三年八月十七日審判筆錄），足見
          被害人己○○○於遭搶時，行搶之人並未配戴安全帽及口罩，且因賴吳錦
          素曾左轉回頭，有近距離觀察行搶之人之機會，是其於案發當日即九十三
          年二月十八日至高雄縣警察局林園分局林園派出所報案之初，即能就行搶
          之人之身材、衣著、髮型、騎乘機車之顏色為確切之描述，及至距被搶時
          間不超過一個月之同年三月十一日，被害人己○○○至林園分局港埔派出
          所指認時，更明確指認行搶之人頭髮染色、左耳配戴耳環等特徵，且其在
          偵查及本院審理中證述之特徵亦前後一致，再被害人己○○○與被告並無
          夙怨嫌隙，其親身經歷之證言應有高度可信性；參以證人黃政智於警、偵
          訊時證述：被告曾於九十三年二月二十日左右向伊借機車騎用，又二月中
          、下旬被告曾交給伊一些現金共三次，分別是五千元、四千元、二千元等
          情（見警卷第六頁背面、第七頁，偵卷第十六頁），依上開證人所述，被
          告向黃政智借用機車及交付金錢之時間恰與被害人己○○○遭搶之時點相
          近，又被告並無工作收入，其母亦未提供零用金，衡諸常情，餽贈朋友應
          不至如此闊綽，是被告所辯顯係事後卸責之詞，不足採信。
    （二）證人庚○○○即被告母親雖到庭證稱：平常伊都將被告鎖在其經營之家庭
          代工廠樓上，因被告會自殘，所以伊會將門反鎖不讓被告出來，只有吃飯
          時才下樓，二月十八日被告也沒有出門，因在選舉期間，代工廠在趕貨，
          所以伊印象深刻云云（見本院卷第五十六至六十二頁），然證人丙○○即
          黃政智之母則證稱：伊自九十三年一月份起受雇在被告母親代工廠工作，
          被告精神狀態正常時，會下樓幫母親工作，那段時間很忙，被告母親讓她
在樓下一起工作等語（見本院卷第六十三頁至第七十頁），依證人丙○○
          所述，被告並非經常性遭其母親反鎖在家中，又該時間正值選舉期間，被
          告母親經營之家庭代工廠工作繁忙，依常理被告應是在代工廠幫忙，豈會
          如證人庚○○○證稱每天將被告反鎖在房間？是證人庚○○○前揭證詞與
          證人丙○○所證情節大相逕庭，顯然有偏頗之虞，已難採信；再證人張鳳
          淑雖另證稱：伊在一月份分別向庚○○○預支五千元、四千元，二月十四
          日則是預支三千元工資，叫被告轉交給伊兒子黃政智，因為伊不希望黃政
          智覺得可以隨意伸手向父母要錢，但是伊並未交代被告要如何告訴黃政智
          錢的來源云云（見前揭審判筆錄），核與證人黃政智於警訊時證稱：被告
          拿錢給他時說是一些認識的叔、伯、阿姨給的等語（見警卷第六頁背面）
          迥然相異，且核與被告陳稱是丙○○要伊騙黃政智說錢是叔、伯所給的等
          語不符，證人丙○○對於委託被告轉交金錢給黃政智之理由亦顯然與常情
          相違，是證人庚○○○、丙○○前揭證述，均係為迴護被告之詞，不足採
          信。是被告事實(1)所示之犯行，事證明確，堪以認定。
    （三）事實(2)所示之犯行，業據被告於本院審理中坦承不諱，復經告訴人即被害
          人之母戊○○指訴歷歷，證人黃瑞彬於警詢中證述明確（見警卷第十至十
          二頁）及證人黃政智於警詢時證稱被告借用車牌號碼ＺＤＦ─三九九號機
          車等節綦詳，並有照片四張、高雄醫學大學附設中和紀念醫院診斷證明書
          、贓物領據各一紙附卷可資佐證，足認被告前開自白與事實相符，堪可採
          為論罪科刑之依據，是本件事實(2)所示，事證已屬明確，被告犯行，洵堪
          認定。
    （四）又被害人乙○○因而受有頭部外傷併腦內出血之傷害，有高雄醫學大學診
          斷證明書一紙附卷可按，其因前開傷害致失語症、智力減退，經本院囑託
          長庚紀念醫院高雄分院鑑定結果認為：乙○○於九十三年四月十五日至本
          院神經內科門診，五月二十七日回診時機能已有進步，腦部傷害之預後狀
          況是否有重大不治或難治尚須觀察至少一年再行評估，分別有該院九十三
          年七月十六日（九三）長庚院高字第三七一四三五號函、九十三年九月二
          十三日（九三）長庚院高字第三八三五七０號函附卷可稽。是以被害人因
      本件搶奪所受之傷害，尚難認係毀敗語能或其他於身體及健康有重大不治
          之傷害，而非屬於刑法第二條第一項第六款之重傷害。
二、核被告所為，係犯刑法第三百二十五條第一項之搶奪罪，又被告於搶奪乙○○犯
    行致被害人乙○○受有前開傷害，所為係犯刑法第二百七十七條第一項之傷害罪
    。檢察官於蒞庭實施公訴時變更起訴法條，認被告係因搶奪致被害人受有重傷，
    係犯刑法第三百二十五條第二項後段之搶奪致重傷罪，然被害人乙○○所受傷害
    既未達重傷害程度，已如前述，是檢察官變更起訴法條尚有誤會，惟檢察官起訴
    之犯罪事實與本院認定之社會基本事實同一，本院自得依法變更起訴法條。
    又被告先後二次搶奪犯行，時間緊接，方法相同，觸犯構成要件相同之罪名，顯
    均係基於概括犯意反覆為之，應依連續犯之規定論以一罪，並加重其刑。又被告
    所犯上開搶奪與傷害罪間，有方法、結果之牽連關係，依刑法第五十五條之規定
    ，應從較重之搶奪罪論處。爰審酌被告正值青年，不謀正途賺取所用，反好逸惡
    勞，連續以飛車行搶之方式，搶奪他人財物，過程中恰遇乙○○因緊拉手提袋不
    放，雙方拉扯致乙○○跌倒在地受有傷害，致影響被害人及其家庭身心受創甚鉅
    ，嚴重影響社會治安，惡性甚重，且其犯後僅坦承部分犯行，態度欠佳，傷害被
    害人乙○○部分迄未達成和解等一切情狀，量處如主文所示之刑，以資懲儆。
據上論斷，應依刑事訴訟法第二百九十九條第一項前段、第三百條，刑法第五十六條
、第三百二十五條第一項、第二百七十七條第一項、第五十五條、罰金罰鍰提高標準
條例第一條前段，判決如主文。
本案經檢察官甲○○到庭執行職務。
中      華      民      國      九十三      年    十一    月     二     日
                                  臺灣高雄地方法院刑事庭
                                      審判長法官  邱  明  弘
                                            法官  廖  建  瑜
                                            法官  胡  宜  如
右正本證明與原本無異。
如不服本判決，應於判決送達後十日內，向本院提出上訴狀。
                                          書記官  蘇  溪  林
中      華      民      國      九十三      年    十一    月     二     日
附錄法條：
中華民國刑法第三百二十五條
意圖為自己或第三人不法之所有，而搶奪他人之動產者，處六月以上五年以下有期徒
刑。
因而致人於死者，處無期徒刑或七年以上有期徒刑，致重傷者，處三年以上十年以下
有期徒刑。
第一項之未遂犯罰之。
中華民國刑法第二百七十七條
傷害人之身體或健康者，處三年以下有期徒刑、拘役或一千元以下罰金。
犯前項之罪因而致人於死者，處無期徒刑或七年以上有期徒刑；致重傷者，處三年以
上十年以下有期徒刑。
